臺灣高等法院臺南分院刑事判決　　　　 96年度上訴字第621號
上　訴　人　臺灣雲林地方法院檢察署檢察官
被　　　告　甲○○
指定辯護人　本院公設辯護人　丙○○
上列上訴人因被告違反毒品危害防制條例案件，不服臺灣雲林地
方法院95年度訴字第666號中華民國96年4月25日第一審判決（
起訴案號：臺灣雲林地方法院檢察署95年度偵字第217號），提
起上訴，本院判決如下：
    主  文
上訴駁回。
    理  由
一、公訴意旨略以：被告甲○○明知海洛因屬毒品危害防制條例
    管制之第一級毒品，依法不得轉讓，竟基於轉讓毒品之犯意
    ，於民國九十五年三月十三日十二時四十分許，在其位於雲
    林縣褒忠鄉○○村○○路二０六巷五十七號住處內，指示丁
    文婿（已歿）前往雲林縣褒忠鄉○○街一三九號前，將以電
    腦紙條包裝之海洛因一小包，轉讓予乙○○（已歿），為埋
    伏於現場之員警當場查獲，並在乙○○之身上扣得前開海洛
    因一小包（毛重０．三五公克），因認被告涉犯毒品危害防
    制條例第八條第一項轉讓第一級毒品罪嫌（原審告知可能涉
    犯毒品危害防制條例第四條第一項販賣第一級毒品罪嫌）云
    云。
二、按犯罪事實應依證據認定之，無證據不得認定犯罪事實；又
    不能證明被告犯罪者，應諭知無罪之判決；刑事訴訟法第一
    百五十四條第二項、第三百零一條第一項分別定有明文。又
    所謂犯罪事實之證據，係指足以認定被告確有犯罪行為之積
    極證據而言，該項證據且須適合被告犯罪事實之認定，始得
    採為斷罪資料，有最高法院二十九年上字第三一０五號、五
    十三年台上字第二七五０號判例足資參照。復認定不利於被
    告之事實，須依積極證據，苟積極證據不足為不利於被告事
    實之認定時，即應為有利於被告之認定，更不必有何有利之
    證據。再事實之認定，應憑證據，如未能發現相當證據，或
    證據不足以證明，自不能以推測或擬制之方法，為裁判基礎
    ，最高法院三十年上字第八一六號、四十年台上字第八六號
    判例亦可參照。再刑事訴訟法第一百六十一條已於民國九十
    一年二月八日修正公布，其第一項規定：檢察官就被告犯罪
    事實，應負舉證責任，並指出證明之方法。因此，檢察官對
    於起訴之犯罪事實，應負提出證據及說服之實質舉證責任。
    倘其所提出之證據，不足為被告有罪之積極證明，或其指出
    證明之方法，無從說服法院以形成被告有罪之心證，基於無
    罪推定之原則，自應為被告無罪判決之諭知，最高法院九十
    二年台上字第一二八號著有判例可參。
三、本件公訴人認被告涉有上揭罪嫌，無非以：證人乙○○、丁
    文婿警詢、偵訊之證述，行動電話0000000000號
    一支扣案及該電話與0000000000號行動電話通聯
    紀錄、通訊監察譯文，照片十一張，電話紙捲七張，及扣案
    毒品經檢驗確屬海洛因，有法務部調查局九十五年七月十日
    調科壹字第一六０００三０五０號鑑定通知書一紙等為論據
    。訊據被告甲○○固坦承，於九十五年三月十三日居住在雲
    林縣褒忠鄉○○街一三九號，當天上午丁文婿被查獲前有一
    段時間也在該處。其與乙○○認識一、二年，感情很好常電
    話及見面聯絡，知情乙○○有施用毒品。行動電話0000
    000000號及0000000000號均其所有。扣案
    電話紙捲七張上之字跡均係其所書寫等事實。惟堅決否認犯
    行，辯稱：於九十五年三月十三日上午將其原持有0000
    000000號及0000000000號行動電話與丁文
    婿交換海洛因，惟因其有使用行動電話之必要，固先向丁文
    婿借0000000000號行動電話以隨身使用。而乙○
    ○撥打0000000000號行動電話係丁文婿所接聽，
    要轉讓或是販賣毒品亦由丁文婿所為，非經其指示，無轉讓
    第一級毒品之犯行等語。
四、經查：
  (一)程序方面：
    (1)被告以外之人於審判外之陳述，雖不符前四條之規定，而
      經當事人於審判程序同意作為證據，法院審酌該言詞陳述
      或書面陳述作成時之情況，認為適當者，亦得為證據。當
      事人、代理人或辯護人於法院調查證據時，知有第一百五
      十九條第一項不得為證據之情形，而未於言詞辯論終結前
      聲明異議者，視為有前項之同意。刑事訴訟法第一百五十
      九條之五定有明文。證人乙○○、丁文婿警詢所為之證述
      ，係屬審判外之言詞陳述，檢察官、辯護人、被告並無不
      同意列為證據，且本院審理時，無於言詞辯論終結前聲明
      異議。而前開證人在警詢所為之證述，係在自由意志下所
      為陳述，並親閱筆錄無訛後始簽名作成之情況，且該證言
      適為本案應審酌必要事項，自有證據能力，得為本案證據
      。
    (2)被告以外之人於偵查中向檢察官所為之陳述，除顯有不可
      信之情況者外，得為證據，刑事訴訟法第一百五十九條之
      一第二項定有明文。證人乙○○、丁文婿在檢察官偵訊時
      ，業經檢察官查明與被告無親屬、婚約、法定代理關係，
      並告知具結義務及偽證之處罰後，命具結以擔保其證言之
      真實性。另實務運作，偵查中檢察官向被告以外之人所取
      得之陳述，原則上均能遵守法律規定，不致違法取供，該
      證人於偵查中向檢察官所為之證言，並無顯不可信之情事
      ，自有證據能力，得為本案證據。
  (二)實體方面：
    (1)被告供陳；其於九十五年三月十三日當時居住雲林縣褒忠
      鄉○○街一三九號，當天一直待在該處，丁文婿當天上午
      有一段時間也在其住處。其平日持用000000000
      0號及0000000000號行動電話。同日十二時八
      分許，乙○○以其使用之0000000000號行動電
      話撥打0000000000號行動電話購買海洛因一包
      。於九十五年三月十三日十二時四十分許，丁文婿在甲○
      ○住處前，以電腦紙捲（共扣得同樣式樣之電腦紙捲共七
      張，均係一般活頁紙撕下來，切割成長寬七五．五公分
      的小紙張，每張上面都由其親筆依序分三行書寫：000
      0000000、0000000000、順等字樣）一
      張包裝之海洛因一小包，交予乙○○，為海岸巡防總局中
      部地區巡防局當場查獲，並在丁文婿身上扣得00000
      00000號、0000000000號行動電話及海洛
      因九小包（毛重二．五公克）等物；在乙○○身上扣得0
      000000000號、0000000000號行動電
      話及前開海洛因一包（毛重０．三五公克、淨重０．０六
      公克）等物。另其於同日十三時五十分許，在雲林縣褒忠
      鄉中勝村蕭府千歲廣場前遭查獲，並自其身上扣得海洛因
      一小包（毛重０．五五公克，淨重０．二公克）及000
      0000000號行動電話等語。核與乙○○及丁文婿警
      詢及檢察官訊問之陳稱情節相符。又丁文婿在甲○○住處
      前，以電腦紙捲一張包裝交予乙○○之海洛因一小包，確
      屬海洛因成份，並有法務部調查局九十五年七月十日調科
      壹字第一六０００三０五０號鑑定通知書一紙可稽。復有
      0000000000號、0000000000號行動
      電話通聯紀錄及0000000000號行動電話通訊監
      察譯文一份、查獲照片十一張，及電話紙捲七張、000
      0000000號ＮＯＫＩＡ手機一支扣案足憑。可認被
      告前揭供述，與事實相符。則本件應審究者係丁文婿前往
      雲林縣褒忠鄉○○街一三九號前，將以電腦紙條包裝之海
      洛因一小包，交付予乙○○，是否被告指示丁文婿而為。
    (2)證人乙○○於警詢證稱：伊以手機號碼00000000
      00號打電話0000000000號給甲○○（綽號阿
      泰）聯繫購買毒品，不過是丁文婿接的，丁員說他也有海
      洛因可賣，所以就約在甲○○家買賣海洛因等語（見警卷
      第八頁）。偵訊具結證稱：伊是跟丁文婿買五百元之海洛
      因，因身上沒有帶錢，跟他說錢欠著，改天拿給他。交易
      毒品的經過，是伊打電話後，開車到『阿泰』家旁邊，在
      車上等，丁文婿從『阿泰』家走出來，把手伸入車窗，拿
      一包毒品給伊等詞（見臺灣雲林地方法院檢察署九十五年
      度偵字第一五五二號卷第二十六頁）。依證人乙○○所述
      ，其以0000000000號撥打000000000
      0號電話，係由丁文婿接聽並表示有毒品海洛因可出賣，
      事後亦係由丁文婿將毒品海洛因交付，而與被告無涉。
    (3)證人丁文婿雖警詢證稱：該電話紙是甲○○叫伊交給外面
      白色車子的司機，伊就直接把該電話紙交付給乙○○等語
      （見警卷第十二頁）。偵訊亦結證稱：伊沒有將毒品交給
      乙○○。伊是拿一張電話紙給他，因當時正在甲○○家裡
      講買鳥之事，有人打電話給甲○○後，甲○○說完電話，
      就叫伊把該張電話紙拿給車上的人等詞（見臺灣雲林地方
      法院檢察署九十五年度偵字第一五五二號卷第二十七頁）
      。依證人丁文婿證稱就乙○○於九十五年三月十三日，以
      其0000000000號行動電話撥打0000000
      000號行動電話購買海洛因，並由丁文婿於同日十二時
      四十分左右持以電話紙捲包裝之海洛因一包交予乙○○部
      分，丁文婿與乙○○之供述尚屬一致，且觀諸卷附000
      0000000號通聯紀錄，於九十五年三月十三日十二
      時八分二十二秒，確有一通自0000000000號行
      動電話撥打進0000000000號行動電話之通聯紀
      錄（見原審卷第二十六頁）。惟該通電話應即前述聯繫購
      買海洛因之電話無疑。然該通關鍵性之電話，究竟係何人
      接聽，並其內容為何。乙○○與丁文婿之供詞則出現重大
      分歧。然證人丁文婿是否販賣毒品海洛因涉及己身刑事重
      責，難免推卸，致有前述僅交付電話紙一張，無販賣海洛
      因之陳述。而證人乙○○之行為與販毒無涉，自以乙○○
      前開證述係由丁文婿接聽電話並交付毒品之證詞較為可採
      。再乙○○於警詢及檢察官訊問中均指稱係丁文婿接聽並
      販賣海洛因；至丁文婿則堅稱係被告所接聽，並由被告指
      示其代為轉交。但遍觀0000000000通訊譯文，
      於九十五年三月十三日部分卻漏載本通電話內容（見原審
      卷第三十三頁），經原審詢問參與查緝之海岸巡防總局中
      部巡防局查緝員黃國暉，其稱因監聽對象不以被告及乙○
      ○為主，所以監聽譯文有遺漏被告與乙○○部分，又本件
      因係現譯，故無法提供監聽錄音帶等語，有原審公務電話
      紀錄一份（見原審卷第二十頁）在卷可考。由於該通關鍵
      性電話撥打進0000000000號行動電話時，被告
      與丁文婿同處被告埔姜街住處內，均有可能接聽到該通電
      話，並進而販賣海洛因予乙○○，是丁文婿及乙○○之供
      述內容雖均難排除其可能性。惜本件缺乏最關鍵性通話之
      監聽譯文及監聽錄音帶，從而憑卷內現存證據，實難逕認
      乙○○所打之電話係被告所接聽，再囑丁文婿轉讓或販賣
      毒品海洛因予乙○○之行為。
    (4)被告雖於原審供稱該電話紙捲七紙上所書「000000
      0000、0000000000、順」等字樣均其所親
      筆，惟辯稱係丁文婿要求其所書寫，其不知用處為何，並
      均非自其身上扣得等語。證人即當時參與搜索之陳東山原
      審證稱：伊有參與搜索被告，對搜到海洛因比較有印象，
      對電話紙捲則沒印象，並經原審提示扣案電話紙捲七紙後
      表示未曾見過等語。從而被告雖供稱電腦紙捲七紙上字樣
      均其所書寫，惟其寫完後究竟供自己包裹海洛因販賣之用
      ，或果如其所述交予丁文婿，乃丁文婿自行持以包裹海洛
      因販賣之用，屬難以證明。參以電話紙捲上所書寫之00
      00000000號電話號碼，該支行動電話係自丁文婿
      身上扣得，是被告前開辯詞非無可能。並依證人陳東山前
      開證詞，亦無從認定其餘電腦紙捲確係於被告身上扣得，
      遽為推論被告以該電話紙包裹海洛因，囑丁文婿轉讓或販
      賣毒品海洛因予乙○○之認定。
    (5)依上所述，固然被告與乙○○係舊識，乙○○原本撥打0
      000000000號行動電話也是要聯絡被告以購買海
      洛因，且於乙○○撥打0000000000號行動電話
      購買毒品時，被告確實待在其埔姜街住處，並包裹海洛因
      之電話紙捲上字跡亦為其親筆書寫，交貨地點也約在被告
      埔姜街住處前，種種跡證看起來被告非常可疑，嫌疑十分
      重大。然而最關鍵的該通電話卻因漏為通訊監察譯文，也
      沒有通訊監察錄音，因而無法證明究竟是誰接聽該通電話
      ，應允販賣海洛因。並最重要的兩名證人乙○○及丁文婿
      亦已先後辭世，無從再透過詰問以圖發現真實。也無法證
      明七紙電話紙捲係自被告身上扣得，自應為被告有利之認
      定，難認丁文婿交付乙○○之毒品，係丁文婿依被告指示
      而為。
五、綜上各情，本件依公訴意旨所據積極證據所為之證明並未達
    到於通常之人均不致有所懷疑，而得確信其為真實之程度，
    故不能遽為被告有罪之判斷。此外，復查無其他積極證據可
    資認定認被告涉有轉讓第一級毒品海洛因犯行，自應諭知被
    告無罪。原審為被告無罪之判決，認事用法，自無違誤。檢
    察官上訴意旨稱原判決認定事實及適用法律違誤，指摘原判
    決不當，為無理由，應予駁回。
據上論結，應依刑事訴訟法第三百六十八條，判決如主文。
本案經檢察官王碧霞到庭執行職務。
中　　華　　民　　國　　96　　年　　8 　　月　　9 　　日
                  刑事第三庭    審判長法　官 陳義仲
                                      法　官 蔡勝雄
                                      法　官 蘇清水
以上正本證明與原本無異。
檢察官如不服本判決應於收受本判決後十日內向本院提出上訴書
，其未敘述上訴理由者並得於提起上訴後十日內向本院補提理由
書。
　　　　　　　　　　　　　　　　　　　書記官 陳嘉琍
中　　華　　民　　國　　96　　年　　8 　　月　　9 　　日
